臺灣高雄地方法院民事判決　九十三年度訴字第一三二二號
　　原　　　告　甲○○
　　被　　　告　乙○○
　　訴訟代理人　劉錦勳律師
　　　　　　　　黃俊達律師
　　　　　　　　莊信泰律師
右當事人間請求損害賠償事件，經本院於民國九十三年七月十六日言詞辯論終結，判
決如左：
    主      文
被告應給付原告新台幣肆拾萬元，及自民國九十三年六月二十九日起至清償日止，按
週年利率百分之五計算之利息。
原告其餘之訴駁回。
訴訟費用由被告負擔五分之一，餘由原告負擔。
本判決第一項得假執行，但被告如以新台幣肆拾萬元供擔保後得免假執行。
原告其餘假執行之聲請駁回。
    事實及理由
一、原告主張：被告乙○○自民國九十年十二月二十五日起，連續多次在台南市○○
    ○街四十一巷三十五號處所，與伊配偶薛子郎發生相姦，於九十二年十二月十三
    日生下一子，產後又在伊與薛子郎原在高雄縣茄萣鄉○○村○○路二十二號之夫
    家住所坐月子，不法侵害伊基於配偶關係之身分法益且情節重大，致伊精神上受
    有極大之痛苦，爰依民法第一百八十四條第一項、第一百九十五條第一項及第三
    項侵權行為之法律關係，請求被告給付精神慰撫金新台幣（下同）二百萬元。聲
    明求為命：(一)被告應給付原告二百萬元，及自附帶民事起訴狀繕本送達翌日起至
    清償日止，按週年利率百分之五計算之利息。(二)願供擔保請准宣告假執行。
二、被告則以：伊係自九十一年十二月二十五日起才與薛子郎發生相姦，生產後雖應
    薛子郎家人之要求而在薛家坐月子，但嗣後已遷回台南縣永康市○○○路一二七
    巷二弄十七家中居住，未再持續與薛子郎同住或交往，且原告請求二百萬元慰撫
    金，亦屬過高等語，資為抗辯。並聲明：(一)請求駁回原告之訴。(二)如受不利益判
    決，願供擔保請准免假執行。
三、原告主張被告多次與其配偶薛子郎發生相姦之事實，為被告所不爭執。而被告上
    開相姦行為，經本院刑事庭調查結果認犯行明確，依連續相姦罪判處有期徒刑三
    月等情，業據本院依職調取九十三年度簡字第二一一七號卷查明屬實，有判決附
    卷可稽。又被告與薛子郎發生相姦後，於九十二年十二月十三日生下一子薛于哲
    ，並經薛子郎於九十三年二月二十四日認領乙事，亦有戶籍謄本可證，則此部分
    事實，可堪信真實。又原告係本於侵權行為之規定請求給付，被告則抗辯原告請
    求之慰撫金過高，故本件應審究者為：原告可請求之精神慰無金以何為當？茲將
    本院判斷內容說明如下：
(一)、按因故意或過失，不法侵害他人之權利者，負損害賠償責任；故意以背於善良風
    俗之方法，加損害於他人者亦同。又不法侵害他人之身體、健康、名譽、自由、
    信用、隱私、貞操，或不法侵害其他人格法益而情節重大者，被害人雖非財產上
    之損害，亦得請求賠償相當之金額；前項規定，於不法侵害他人基於父、母、子
    、女或配偶關係之身分法益而情節重大者，準用之。民法第一百八十四條第一項
    、第一百九十五條第一項前段及第三項規定甚明。又夫妻之一方對於婚姻關係之
    圓滿，具有人格利益，而相姦行為對於他人婚姻關係之干擾，就我國社會上之一
    般評價而言，常使被害人感到悲憤、羞辱、沮喪，且在婚姻關係存續中，通姦者
    與相姦者之行為，常使被害人對外需遭受他人對其婚姻處理方式之質疑，進而使
    其精神上及社會評價、地位無形中受到損害，是通姦、相姦等干擾他人婚姻關係
    之行為，可謂已不法侵害他人基於配偶關係之身分法益，且達情節重大之程度，
    被害人自得依上開規定，請求非財產上之損害賠償。
(二)、經查，被告明知原告與薛子郎為夫妻關係，本存有配偶間生活上親密之相依關係
    及負有感情及生理上之忠誠義務，竟趁其受僱於薛子郎經營之宜眾印刷品設計有
    限公司擔任設計人員之機會，與薛子郎互相交往，進而懷孕生子，其與薛子郎連
    續發生之相姦行為，顯已不法侵害原告基於配偶關係之身分法益，且情節重大。
    而原告與薛子郎結婚近十年，因被告之介入發生而發生婚姻上無法彌補之傷害，
    致薛子郎嗣後在台灣台南地方法院對原告提起離婚訴訟（九十二年度婚字第九九
    九號），有戶籍謄本、起訴狀及答辯狀在卷可稽，原告頓失之感情上依靠及身分
    法益之侵害，精神上必受有極大之痛苦，是原告依據前開條文規定，訴請被告賠
    償其精神上所受之損害，即屬有據。
(三)、本院衡諸被告與薛子郎之通姦行為，破壞被原告婚關係之圓滿及配偶間忠誠、互
    信、互重的關係，使原告精神無形中受到損害，相姦期間甚長，並於九十二年十
    二月十三日產下一子，生產後竟不顧原告與薛子郎婚姻關係尚在存續中，公然遷
    入高雄縣茄萣鄉○○村○○路二十二號之原告夫家，並住進原告與薛子郎原居住
    之房間內，使原告精神受有極大之痛若。而原告為高中畢業，目前在新光三越百
    貨公司任職，月薪約二萬元，其九十、九十一年度綜合所得分別為二萬二千一百
    五十一元及十二萬八千一百二十六元；另被告為高職畢業，在子郎經營之宜眾印
    刷品設計有限公司擔任設計工作，其九十、九十一年度綜合所得依序為十七萬六
    千零十八、二十萬五千零七元之事實，業據兩造陳述明確，並有本院稅務電子閘
    門財產所得調件明細表在卷足憑，堪認兩造之身分、地位及經濟條件約略相當。
    再參酌原告與薛子郎結婚近十年，因被告之相姦行為，傷害原告對婚姻忠誠之信
    賴，而精神上受有極大痛苦等一切具體情狀，認原告請求賠償之金額，以四十萬
    元為適當。
四、綜上所述，被告故意侵害原告基於配偶關係之身分法益且情節重大之事實，堪予
    認定。從而，原告依民法第一百八十四條第一項、第一百九十五條第一項及第三
    項侵權行為之法律關係，請求被告給付四十萬元，及自附帶民事起訴狀繕本送達
    翌日即九十三年六月二十九日起至清償日止，按週年利率百分之五計算之利息，
    為有理由，應予准許；逾此金額之請求，即無理由，應予駁回。
五、末按左列各款之判決，法院應依職權宣告假執行：(五)所命給付之金額或價額未逾
    新台幣五十萬元之判決，民事訴訟法第三百八十九條第一項第五款定有明文。本
    判決第一項被告應給付原告之金額未逾五十萬元，爰依上開規定依職權宣告假執
    行。至於原告敗訴部分，因其訴業經駁回，則其假執行之聲請即失所依據，應併
    予駁回。又被告聲明願供擔保請准免假執行，經核原告勝訴部分與法律規定相符
    ，爰酌定相當之擔保金額宣告之。
六、據上論結，本件原告之訴為一部有理由，一部無理由，依民事訴訟法第七十九條
    、第三百八十九條第一項第五款、第三百九十二條第二項，判決如主文。
中　　　華　　　民　　　國　 　九十三　 　年　　　七　　　月　　三十　　日
                             臺灣高雄地方法院民事第一庭
~B法　　　官　唐照明
右為正本係照原本作成。
如不服本判決，應於送達後廿日內，向本院提出上訴狀並表明上訴理由，如於本判決
宣示後送達前提起上訴者，應於判決送達後十日內補提上訴理由書（須附繕本）。
中　　　華　　　民　　　國　 　九十三　 　年　　　七　　　月　　三十　　日
~B法院書記官　李承悌
